【裁判字號】    88,易,5373
【裁判日期】    891027
【裁判案由】    詐欺
【裁判全文】
臺灣高雄地方法院刑事判決                        八十八年度易字第五三七三號
    公訴人  臺灣高雄地方法院檢察署檢察官
    被  告  乙○○
右列被告因詐欺案件，經檢察官提起公訴（八十六年度偵續字第三九三號），本院判
決如左：
    主  文
乙○○無罪。
    事  實
一、公訴意旨略以：被告乙○○於民國八十五年六月間，經由證人李重毅之介紹而認
    識告訴人甲○○，再經由告訴人介紹而欲以新臺幣（下同）二千三百萬元向證人
    林信平購買信平營造股份有限公司（下稱「信平公司」）之經營執照後，明知其
    本身並無清償能力，竟基於意圖為自己不法所有之概括犯意，於八十五年七月二
    日及同年月二十五日，以開辦營造公司及前往臺東地區購買土地為由，經由李重
    毅保證，向告訴人分別借款三萬元及五萬元，並約定於八十五年七月三十日及同
    年八月二十五日清償，致使告訴人陷於錯誤，而分別交付前開款項，詎前開清償
    期限屆至後，迭經告訴人催討，被告均置之不理，拒絕返還前開款項，因認被告
    所為涉有刑法第三百三十九條第一項詐欺取財罪嫌等語。
二、按犯罪事實應依證據認定之，無證據不得推定其犯罪事實，又不能證明被告犯罪
    者，應諭知無罪之判決，刑事訴訟法第一百五十四條、第三百零一條第一項分別
    定有明文；又按刑法第三百三十九條第一項詐欺取財罪之成立，須行為人主觀上
    有為自己或第三人不法所有之意圖，客觀上係以詐術使人將本人或第三人之物交
    付為要件，若行為人無不法所有之意圖，或未使用詐術，自難遽以該罪相繩。本
    件訊據被告乙○○固不否認曾於八十五年七月間，向被告分別借款三萬元及五萬
    元，惟堅決否認有何詐欺取財犯行，辯稱：前開款項是伊和證人李重毅一起到臺
    東地區購買土地及辦仁愛之家的旅費，並打算用購買信平公司經營執照轉賣所得
    之利潤償還，惟前開購買信平公司經營執照一事因故未成，且告訴人拒不返還其
    因購買信平公司經營執照一事所持有伊簽發之支票，所以才至今未償還告訴人前
    開借款等語。
三、經查：本件公訴人之所以認被告乙○○涉有詐欺取財犯行，除據告訴人之指訴外
    ，無非係以卷附被告所書立借據影本及簽發之本票影本各一紙，以為論據之基礎
    ，惟告訴人既迭於八十六年五月十日及八十六年十一月五日之告訴意旨狀，暨本
    件偵查及審理時，均自承與被告素不相識，係因證人李重毅之證始借款予被告，
    與被告所述借貸情節互核大致相符，且證人李重毅於偵訊時證稱：「錢是顏某向
    楊某借的，因顏某要去臺東辦一個仁愛之家，因為沒有旅費，所以才向楊某借八
    萬元，而此八萬元則由我背書」（見八十七年五月二十七日偵訊筆錄），亦與被
    告所稱借款用途大致相符，顯見本件告訴人之所以借錢予被告，實係因與證人李
    重毅交情甚深之故，而非因被告施用詐術，致使其陷於錯誤而交付金錢，再參以
    雙方確因購買信平公司經營執照一事未成而發生糾紛，有臺灣高雄地方法院八十
    九年度自字第八０號判決可按，故被告辯稱原本打算用購買信平公司經營執照轉
    賣所得之利潤償還前開借款等語，亦非不可採信，是應足認被告所為尚與刑法第
    三百三十九條第一項詐欺取財罪之犯罪構成要件有間，本件應屬民事債務糾葛。
    此外，本院復查無其他積極證據足認被告有何觸犯刑法第三百三十九條第一項之
    詐欺取財犯行，揆諸首揭規定及說明，自應依法為無罪之諭知，以期適法。
據上論斷，應依刑事訴訟法第三百零一條第一項，判決如主文。
本案經檢察官吳秋瑩到庭執行職務。
中      華      民      國    八十九    年      十      月    二十七    日
                                臺灣高雄地方法院刑事第七庭
                                  法  官    劉傑民
右正本證明與原本無異。
如不服本判決，應於判決送達後十日內，向本院提出上訴狀。
                                  書記官    林豐富
中    華    民    國      八十九      年      十      月      二十七    日


司法院資訊處製作；財團法人民間司法改革基金會備份。
